臺灣彰化地方法院刑事判決　　　　　　　100年度訴字第787號
公　訴　人　臺灣彰化地方法院檢察署檢察官
被　　　告　許福助
上列被告因違反毒品危害防制條例案件，經檢察官提起公訴（
100年度毒偵字第882號），本院判決如下：
    主  文
許福助施用第一級毒品，累犯，處有期徒刑拾月；扣案之注射針
筒參支均沒收。又施用第二級毒品，累犯，處有期徒刑陸月。應
執行有期徒刑壹年貳月；扣案之注射針筒參支均沒收。
    犯罪事實
一、許福助前因施用毒品案件，經本院裁定送觀察、勒戒後，認
    無繼續施用毒品之傾向，於民國90年7 月19日釋放，並由臺
    灣彰化地方法院檢察署檢察官以90年度毒偵字第2319、2912
    號為不起訴處分確定。其復於94年間，因施用第一、二級毒
    品案件，經本院以94年度訴緝字第54號判決分別判處有期徒
    刑11月、6 月，並定應執行有期徒刑1 年4 月確定（第1 案
    ）；另因竊盜案件，經臺灣高等法院臺中分院以95年度上易
    字第367 號判決判處有期徒刑3 年確定（第2 案）。嗣因中
    華民國九十六年罪犯減刑條例施行，由本院（前科表誤載為
    臺灣高等法院臺中分院）以96年度聲減字第1806號裁定就其
    所犯上開第1 案裁定減刑為有期徒刑5 月又15日、3 月，再
    與上開不得減刑之第2 案所處之有期徒刑3 年，定其應執行
    刑為有期徒刑3 年7 月確定，於97年6 月24日縮短刑期假釋
    出監，於98年4 月9 日假釋期滿未經撤銷，以已執行完畢論
    （構成累犯）。
二、詎其仍不知悔改，復基於施用第一級毒品海洛因之犯意，於
    100 年4 月12日某時，在其位於彰化縣福興鄉○○村○○路
    ○段444 巷96號之住處，先將海洛因粉末置入注射針筒內加
    水注射手臂之方式，施用第一級毒品海洛因1 次。另基於施
    用第二級毒品甲基安非他命之犯意，於100 年4 月15日為警
    採尿時點回溯前5 日內某時，在不詳地點，以不詳方式，施
    用第二級毒品甲基安非他命1 次。嗣於100 年4 月15日上午
    9 時15分許，在彰化縣埔鹽鄉○○村○○路○段台塑加油站
    前，為警盤查，並扣得其所有供施打海洛因使用之注射針筒
    3 支，經採集其尿液送驗，結果呈嗎啡及甲基安非他命陽性
    反應，始查悉上情。
三、案經彰化縣警察局溪湖分局報請臺灣彰化地方法院檢察署檢
    察官偵查起訴。
    理  由
一、按被告以外之人於審判外之陳述，雖不符刑事訴訟法第159
    條之1 至第159 條之4 之規定，而經當事人於審判程序同意
    作為證據，法院審酌該言詞陳述或書面陳述作成時之情況，
    認為適當者，亦得為證據；當事人、代理人或辯護人於法院
    調查證據時，知有第159 條第1 項不得為證據之情形，而未
    於言詞辯論終結前聲明異議者，視為有前項之同意，刑事訴
    訟法第159 條之5 定有明文。查本案全部卷證，公訴人、被
    告均不爭執其證據能力，本院復衡以該等供述證據作成時之
    情況，並無出於不正取供或其他違法不當情事，堪認為適當
    ，揆諸上開條文之規定，應有證據能力；其餘非供述證據部
    分，經核亦無違法取證之情事，應亦具有證據能力。
二、訊據被告許福助固坦承伊於上開時、地經警攔查而接受採集
    尿液檢驗，及其有施用第一級毒品海洛因之犯行，惟矢口否
    認有何施用第二級毒品之犯行，辯稱：伊可能是因為海洛因
    毒品內摻雜甲基安非他命成分，施用後才會檢驗出甲基安非
    他命之陽性反應，伊沒有施用甲基安非他命云云。惟查：
（一）被告於100 年4 月15日為警查獲後，經採集其尿液送驗，
      經施以氣相層析質譜儀（GC/MS ）確認檢驗結果，除有可
      待因、嗎啡陽性反應外，另呈安非他命、甲基安非他命陽
      性反應（檢出濃度：安非他命為160ng/ml、甲基安非他命
      為4362ng/ml ），此有彰化縣警察局溪湖分局委託檢驗尿
      液代號與真實姓名對照證單、列管毒品人口尿液檢體採集
      送驗紀錄表，及詮昕科技股份有限公司於100 年4 月29日
      出具之濫用藥物尿液檢驗報告（報告編號：00000000）各
      1 紙附卷可稽。又鑑定機關以免疫學分析法係用於毒品尿
      液之初步檢驗，由於該分析法對化學結構類似之成分亦可
      能產生反應，故初步檢驗呈陽性反應者，需採用另一種不
      同分析原理之檢驗方法進行確認。而以氣相層析質譜儀分
      析法進行確認者，均不致產生偽陽性反應，此有行政院衛
      生署管制藥品管理局92年7 月23日管檢字第0920005609號
      函文（司法院編印法官辦理刑事案件參考手冊(一)毒品危害
      防制條例部分，第147 至148 頁）可資參照。本件係由詮
      昕科技股份有限公司係以酵素免疫分析法（EIA ）進行初
      步篩檢後，再以氣相層析質譜儀法（GC/MS ）進行確認複
      驗，結果確呈可待因、嗎啡及安非他命、甲基安非他命之
      陽性反應，是以被告尿液檢體中除施用海洛因之代謝反應
      外，另含有施用甲基安非他命之代謝反應，並無疑義。
（二）再按毒品施用後於尿液中可檢出之時間，受施用劑量及頻
      率、施用方式、飲水量之多寡、個人體質及代謝情況等因
      素影響，因個案而異，一般可檢出之時間甲基安非他命為
      1 至5 天，此有行政院衛生署管制藥品管理局92年3 月10
      日管檢字第0920001495號、93年7 月22日管檢字第093000
      6615號函文（司法院編印法官辦理刑事案件參考手冊(一)毒
      品危害防制條例部分，第141-142 、156-157 頁）可資參
      照。本件被告尿液檢體中確另有甲基安非他命代謝物反應
      ，是以被告於100 年4 月29日為警採尿前5 日內確有施用
      第二級毒品甲基安非他命之事實，應可認定。又被告雖辯
      稱：可能是因為海洛因摻雜甲基安非他命成分，施用後才
      會檢驗出甲基安非他命陽性反應云云，惟被告既未提出任
      何證據以實其說，且被告曾有施用第二級毒品甲基安非他
      命之經驗（參卷附臺灣高等法院被告全國前案紀錄表），
      而一般海洛因為粉末狀，甲基安非他命為結晶狀，若混雜
      其中，就被告而言應非不能分辨；再被告尿液經檢出濃度
      ：安非他命為160ng/ml、甲基安非他命為4362ng/ml ），
      濃度非低，縱有摻雜情形數量應屬微量，倘誤為施用，應
      不致有上開高濃度之甲基安非他命代謝反應，是被告所辯
      尚難憑採。綜上所述，本件事證明確，被告上開施用第一
      、二級毒品之犯行均堪認定，應依法論科。
三、按修正毒品危害防制條例就施用毒品者，僅於「初犯」及「
    5 年後再犯」二種情形，有其追訴條件之限制，即須於初犯
    經觀察、勒戒或強制戒治釋放後，5 年內均無施用毒品之行
    為，始能認其前所實施之觀察、勒戒或強制戒治已足遮斷毒
    癮，而得於5 年後再犯時，再予適用初犯之規定，重行觀察
    、勒戒等程序；倘5 年內已經再犯，被依法追訴處罰，縱其
    第3 次（或第3 次以上）施用毒品之時間在初犯釋放5 年以
    後，即與「5 年後再犯」之情形有別，且因已於「5 年內再
    犯」，顯見其再犯率甚高，原實施觀察、勒戒或強制戒治，
    已無法收其實效，而無5 年戒斷期之存在，自無再經觀察、
    勒戒及強制戒治之必要，應由檢察官逕行起訴，此有最高法
    院95年度臺非字第59、65號判決及95年度第7 次刑事庭會議
    及97年度第5 次刑事庭會議決議意旨足供參照。查被告前因
    施用毒品案件，經本院裁定送觀察、勒戒後，認無繼續施用
    毒品之傾向，於90年7 月19日釋放，並由臺灣彰化地方法院
    檢察署檢察官以90年度毒偵字第2319、2912號為不起訴處分
    確定。其復於94年間，因施用第一、二級毒品案件，經本院
    以94年度訴緝字第54號判決分別判處有期徒刑11月、6 月，
    並定應執行有期徒刑1 年4 月確定等情，有臺灣彰化地方法
    院檢察署刑案資料查註紀錄表及臺灣高等法院被告前案紀錄
    表各1 份在卷可考，則其再犯本件施用第一、二級毒品犯行
    ，按諸前揭說明，即與5 年後再犯之情形有別，自應逕行追
    訴。
四、核被告許福助所為，係犯毒品危害防制條例第10條第1 項、
    第2 項之施用第一級、第二級毒品罪。被告持有第一、二級
    毒品進而施用，其持有第一、二級毒品之低度行為，應各為
    其施用第一、二級毒品之高度行為吸收，不另論罪。被告所
    犯施用第一級毒品海洛因及施用第二級毒品甲基安非他命之
    犯行，犯意各別，應予分論併罰。又被告有上開犯罪事實欄
    所載之前科紀錄，有臺灣高等法院被告前案紀錄表、臺灣彰
    化地方法院檢察署刑案資料查註紀錄表各1 份在卷可憑，其
    於有期徒刑執行完畢後，5 年內故意再犯本件有期徒刑以上
    之罪，均為累犯，應分別依刑法第47條第1 項之規定加重其
    刑。爰審酌被告之素行，及其施用毒品之動機、目的、方法
    、不知珍惜身體、施用毒品所生危害，暨其犯後坦承部分犯
    行之態度等一切情狀，分別量處如主文所示之刑，並定其應
    執行刑，以示懲儆。另扣案之注射針筒3 支，均為被告所有
    ，並供其施用第一級毒品海洛因所用之物，業據被告供明在
    卷，爰依刑法第38條第1 項第2 款規定併予宣告沒收。
據上論斷，應依刑事訴訟法第299 條第1 項前段，毒品危害防制
條例第10條第1 項、第2 項，刑法第11條前段、第47條第1 項、
第51條第5 款、第38條第1 項第2 款，判決如主文。
本案經檢察官高宏銘到庭執行職務。
中    華    民    國   100    年    8     月    16    日
                   刑事第七庭   審判長法  官  葉明松
                                      法  官  戰諭威
                                      法  官  郭麗萍
以上正本證明與原本無異。
如不服本判決應於收受判決後10日內向本院提出上訴書狀，並應
敘述具體理由；其未敘述上訴理由者，應於上訴期間屆滿後20日
內向本院補提理由書（均須按他造當事人之人數附繕本）「切勿
逕送上級法院」。
中    華    民    國   100    年    8     月    16    日
                                      書記書  吳冠慧
附錄本案論罪科刑法條全文：
毒品危害防制條例第10條
施用第一級毒品者，處 6 月以上 5 年以下有期徒刑。
施用第二級毒品者，處 3 年以下有期徒刑。